【裁判字號】    95,訴,131
【裁判日期】    950113
【裁判案由】    毒品危害防制條例
【裁判全文】
臺灣彰化地方法院刑事判決               95年度訴字第131號
公  訴  人  臺灣彰化地方法院檢察署檢察官
被      告  甲○○
                    （另案在臺灣彰化看守所羈押中）
上列被告因違反毒品危害防制條例案件，經檢察官提起公訴（94
年度毒偵字第5925號），本院合議庭裁定由受命法官獨任進行簡
式審判程序，茲判決如下：
    主  文
甲○○連續施用第一級毒品，累犯，處有期徒刑壹年貳月，扣案
之第一級毒品海洛因壹拾貳包（合計淨重拾壹點陸公克，空
包裝重肆點零柒公克，純度百分之柒點肆壹，純質淨重貳點肆
公克）沒收銷燬之，注射針筒支、勺子壹支均沒收；又連續施
用第二級毒品，累犯，處有期徒刑捌月，扣案之玻璃吸食器壹個
沒收。應執行有期徒刑壹年捌月，扣案之第一級毒品海洛因壹拾
貳包（合計淨重拾壹點陸公克，空包裝重肆點零柒公克，純
度百分之柒點肆壹，純質淨重貳點肆公克）沒收銷燬之，注射
針筒支、勺子壹支、玻璃吸食器壹個均沒收。
    犯罪事實
一、甲○○曾於民國86年間因違反麻醉藥品管理條例等案件，經
    本院以86年度訴字第176 號刑事判決分別判處有期徒刑6 月
    、4 月、10月，應執行有期徒刑1 年6 月確定；於86年間因
    煙毒等案件，經本院以86年度訴字第742 號刑事判決判處有
    期徒刑8 月確定；於87年間因違反槍砲彈藥刀械管制條例案
    件，經本院以87年度訴字第546 號刑事判決判處有期徒刑10
    月確定，上揭罪刑，經本院裁定應執行有期徒刑2 年9 月確
    定。另於86年間因煙毒案件，經本院以86年度訴字第756 號
    刑事判決判處有期徒刑3 年2 月確定，經移送接續執行，於
    89年3 月21日縮短刑期假釋出監並付保護管束，復於假釋保
    護管束期間，於89、90年間因違反槍砲彈藥刀械管制條例等
    案件，分別經本院以89年度訴字第844 號刑事判決判處有期
    徒刑3 月、7 月，應執行有期徒刑1 年確定；以90年度訴字
    第613 號刑事判決判處有期徒刑7 月確定，經本院裁定應執
    行有期徒刑1 年6 月確定，並經撤銷上揭假釋，應執行殘刑
    有期徒刑3 年10日，而接續執行，並於94年7 月1 日因縮刑
    期滿執行完畢。其前於90年間因施用毒品案件，經本院以90
    年度毒聲字第1045號裁定送勒戒處所觀察、勒戒後，認無繼
    續施用毒品之傾向，於90年5 月8 日觀察勒戒執行完畢釋放
    ，且經臺灣彰化地方法院檢察署檢察官以90年度毒偵字第15
    97號為不起訴處分確定。詎其不知悔改，明知海洛因及甲基
    安非他命業經公告為毒品危害防制條例第2 條第2 項所列管
    之第1 、2 級毒品，不得非法持有、施用，復分別基於施用
    第1 級毒品海洛因、第2 級毒品甲基安非他命之概括犯意，
    於前揭觀察勒戒執行完畢釋放後5 年內，自94年8 月間某日
    起迄同年10月22日下午1 時許止，分別在其位於彰化縣福興
    鄉○○村○○街262 號住處內或其友人位於彰化縣彰化市○
    ○街21巷8 號住處內，將海洛因摻水以注射針筒注射入體內
    之方式，平均每日約7 、8 次，連續施用第1 級毒品海洛因
    多次；另自94年8 月間某日起迄同年10月21日晚上11時許止
    ，在上址處內，將甲基安非他命以玻璃吸食器隔熱燒烤吸食
    煙霧之方式，平均每週1 次，連續施用第2 級毒品甲基安非
    他命多次。嗣經警方於94年10月22日下午3 時許，持本院核
    發之搜索票，至其友人位於彰化縣彰化市○○街21巷8 號住
    處內搜索而查獲，並扣得其所有之第1 級毒品海洛因12包（
    合計淨重31.63 公克，空包裝重4.07公克，純度7.41％，純
    質淨重2.34公克）、供其施用海洛因所用之注射針筒3 支及
    盛裝海洛因之勺子1 支、供施用甲基安非他命所用之玻璃吸
    食器1 個，且於94年10月23日上午10時35分採尿送驗後，始
    知上情。
二、案經彰化縣警察局員林分局報請暨臺灣彰化地方法院檢察署
    檢察官自動檢舉偵查起訴。
    理  由
一、本案被告甲○○所犯係死刑、無期徒刑、最輕本刑為3 年以
    上有期徒刑以外之罪，其於準備程序就前揭被訴事實為有罪
    之陳述，經受命法官告知簡式審判程序之旨，並聽取其與公
    訴人之意見後，本院認無不得或不宜改依簡式審判程序進行
    之處，爰依刑事訴訟法第273 條之1 第1 項、第284 條之1
    ，裁定本案由受命法官獨任進行簡式審判程序，合先敘明。
二、訊據被告對其於上揭時、地，分別連續施用第1 級毒品海洛
    因及第2 級毒品甲基安非他命之事實，於本院審理時（參見
    本院95年1 月12日審判筆錄）均坦承不諱，並有查獲現場照
    片影本15張（參見警卷），且有扣案粉末12包，經送驗後係
    第1 級毒品海洛因（合計淨重31.63 公克，空包裝重4.07公
    克，純度7.41％，純質淨重2.34公克），此有法務部調查局
    94 年12 月29日調科壹字第140012396 號鑑定通知書影本1
    紙（參見本院卷宗）附卷可稽。至扣案之注射針筒3 支及勺
    子1 支，係其所有且供施用海洛因所用；另扣案之玻璃吸食
    器1個 ，則係其所有且供施用甲基安非他命所用之物，業經
    被告於本院審理中供明在卷，可資佐證。另查：
  (一)被告係於94年10月23日上午10時35分，經臺灣彰化地方法院
    檢察署委託警方採集被告尿液送驗結果，分別呈嗎啡、甲基
    安非他命陽性反應，此有彰化縣政府衛生局94年10月31日煙
    檢字第944676號煙毒尿液檢驗成績書、查獲毒品案件採驗尿
    液登記簿（參見臺灣彰化地方法院檢察署94年度偵字第8540
    號卷宗第31頁、第32頁）、尿液代號與真實姓名對照認證表
    （參見警卷）各1 紙附卷可稽，足見被告確有施用第1 、2
    級毒品海洛因、甲基安非他命之事實無訛。
  (二)按海洛因施用入人體後水解還原成嗎啡，再循嗎啡之代謝方
    式排出體外，業據行政院衛生署藥物食品檢驗局73藥檢壹字
    第030221號函說明綦詳，且依醫學臨床實驗及根據英國藥學
    會出版Isolationand Indentification of Drugs一書第293
    頁載明：海洛因經注射入人體後，在體內迅速水解成６Mono
    acetyImorphine，再緩緩繼續水解成嗎啡，然後再循嗎啡之
    代謝方式排出，同書第431 至432 頁並載有：嗎啡經注射入
    人體後，約50% 以上於8 小時內自尿中排出，至24小時排出
    約90% ，但48小時後仍有微量可檢出等語。又甲基安非他命
    經口服投與後，約70% 於24小時內可自尿液中排出，而其尿
    液內含甲基安非他命成分之檢出，與投與甲基安非他命的量
    、個人體質、檢驗儀器之精密度有關，通常採尿化驗是否呈
    陽性反應，應以投與後24小時內所採者為宜，此亦有行政院
    衛生署藥物食品檢驗局（80）藥檢醫字第4529號函可查。是
    參酌前揭報告及施用毒品之成癮性，被告自白於前揭時間分
    別有連續施用第1 級毒品海洛因、第2 級毒品甲基安非他命
    多次之犯行等語，核與事實相符，應堪採信。
  (三)另犯毒品危害防制條例第10條施用第1 級、第2 級毒品之罪
    者，檢察官應先聲請法院裁定將被告令送勒戒處所觀察、勒
    戒，經觀察、勒戒後，認無繼續施用毒品傾向者，應由檢察
    官為不起訴之處分，且經觀察、勒戒執行完畢釋放後，5 年
    內再犯第10條之罪，檢察官應依一般刑事訴訟程序予以起訴
    論罪科刑，此觀諸毒品危害防制條例第20條第1 項、第2 項
    、第23條第2 項前段規定自明。經查，被告前於90年間因施
    用毒品案件，經本院以90年度毒聲字第1045號裁定送勒戒處
    所觀察、勒戒後，認無繼續施用毒品之傾向，於90年5 月8
    日觀察勒戒執行完畢釋放，且經臺灣彰化地方法院檢察署檢
    察官以90年度毒偵字第1597號為不起訴處分確定等情之事實
    ，此有臺灣高等法院被告全國前案紀錄表、臺灣彰化地方法
    院檢察署刑案資料查註紀錄表各1 紙附卷可參。被告前既曾
    因施用毒品案件，經觀察、勒戒後，復因施用毒品，其於前
    開觀察、勒戒執行完畢釋放後5 年內，再犯本案施用毒品罪
    ，依毒品危害防制條例第23條第2 項之規定，屬應依法論罪
    科刑之行為，依前開說明，本案被告上開所為，係於90 年5
    月8 日觀察勒戒執行完畢釋放後5 年內，再犯毒品危害防制
    條例第10條第1 、2 項施用第1 、2 級毒品罪，事證明確，
    被告上開犯行洵堪認定。
三、按海洛因、甲基安非他命為毒品危害防制條例第2 條第2 項
    第1 、2 款所明定之第1 、2 級毒品。核被告所為，係犯同
    條例第10條第1 項之施用第1 級毒品罪及同條例第10條第2
    項之施用第2 級毒品罪。被告持有第1 、2 級毒品進而施用
    ，持有之低度行為各為施用之高度行為所吸收，均不另論持
    有毒品之罪。其先後多次施用第1 級毒品海洛因、第2 級毒
    品甲基安非他命，時間緊接，犯罪構成要件相同，顯係基於
    概括犯意為之，依刑法第56條之規定，應各論以一罪，並均
    加重其刑。被告所犯上開二罪，罪名各別，行為互異，應分
    論併罰。又起訴書雖記載被告連續施用第2 級毒品安非他命
    犯行多次，然業經公訴人於本院審理中更正起訴事實為被告
    連續施用第2 級毒品甲基安非他命犯行多次，附此敘明。另
    查，被告曾於86年間因違反麻醉藥品管理條例等案件，經本
    院以86年度訴字第176 號刑事判決分別判處有期徒刑6 月、
    4 月、10月，應執行有期徒刑1 年6 月確定；於86年間因煙
    毒等案件，經本院以86年度訴字第742 號刑事判決判處有期
    徒刑8 月確定；於87年間因違反槍砲彈藥刀械管制條例案件
    ，經本院以87年度訴字第546 號刑事判決判處有期徒刑10月
    確定，上揭罪刑，經本院裁定應執行有期徒刑2 年9 月確定
    。另於86年間因煙毒案件，經本院以86年度訴字第756 號刑
    事判決判處有期徒刑3 年2 月確定，經移送接續執行，於89
    年3 月21日縮短刑期假釋出監並付保護管束，復於假釋保護
    管束期間，於89、90年間因違反槍砲彈藥刀械管制條例等案
    件，分別經本院以89年度訴字第844 號刑事判決判處有期徒
    刑3 月、7 月，應執行有期徒刑1 年確定；以90 年 度訴字
    第613 號刑事判決判處有期徒刑7 月確定，經本院裁定應執
    行有期徒刑1 年6 月確定，並經撤銷上揭假釋，應執行殘刑
    有期徒刑3 年10日，而接續執行，並於94年7 月1 日因縮刑
    期滿執行完畢，此有臺灣高等法院被告全國前案紀錄表、臺
    灣彰化地方法院檢察署刑案資料查註紀錄表各1 份存卷可考
    ，其於5 年內再犯本案有期徒刑以上之罪，為累犯，應依刑
    法第47條之規定加重其刑，並均遞加之。爰審酌被告前因施
    用毒品案件經觀察、勒戒執行完畢釋放後，仍未能徹底戒絕
    毒品，復犯本案施用毒品罪，且施用毒品之次數頻繁，顯見
    其無戒毒悔改之意，惟念其施用毒品乃自戕一己之身體健康
    ，尚未對他人造成危害，且犯後已坦承犯行，態度良好等一
    切情狀，各量處如主文所示之刑，並定其應執行之刑。
四、又毒品危害防制條例第18條第1 項前段之規定，乃刑法第38
    條第1 項第1 款之特別規定，此所稱查獲之毒品，係指有罪
    判決書於事實欄內，已經認定為被告有罪事實之毒品，即足
    當之，不以仍屬於被告所有者為限（最高法院92年度臺非字
    第297 號裁判要旨參照）。經查：
  (一)扣案之粉末12包，經送驗後係第1 級毒品海洛因（合計淨重
    31.63 公克，空包裝重4.07公克，純度7.41％，純質淨重2.
    34公克），已如前述，且該包裝海洛因之塑膠袋，業已無法
    與毒品析離，均屬違禁物，不問是否屬於犯人所有與否，依
    毒品危害防制條例第18條第1 項前段規定，併予宣告沒收銷
    燬之。又鑑定耗損之毒品，既已滅失，即無庸併予宣告沒收
    銷燬，附此敘明。
  (二)至扣案之注射針筒3 支及勺子1 支，係被告所有且供其施用
    海洛因所用之物；另玻璃吸食器1 個則為被告所有供其施用
    甲基安非他命所用之物，爰均依刑法第38條第1 項第2 款併
    予宣告沒收。
據上論斷，應依刑事訴訟法第273 條之1 第1 項、第299 條第1
項前段，毒品危害防制條例第10條第1 項、第2 項、第18條第1
項前段，刑法第11條、第56條、第47條、第38條第1 項第2 款、
第51條第5 款、第9款，判決如主文。
本案經檢察官姚玎霖到庭執行職務。
中    華    民    國    95    年    1     月    13    日
                  刑事第一庭    法  官  唐中興
以上正本證明與原本無異。
如不服本判決，應於判決送達後10日內向本院提出上訴狀 (須附
繕本 )。
中    華    民    國    95    年    1     月    13    日
                                書記官  施惠卿
附錄本案判決論罪科刑法條：
毒品危害防制條例第10條
施用第1級毒品者，處6月以上5年以下有期徒刑。
施用第2級毒品者，處3年以下有期徒刑。


司法院資訊處製作；財團法人民間司法改革基金會備份。
